【裁判字號】    98,消債更,3
【裁判日期】    980305
【裁判案由】    更生事件
【裁判全文】
臺灣屏東地方法院民事裁定             98年度消債更字第3號
聲  請  人
即債務人    甲○○
                        號
代  理  人  徐豐益律師
上列當事人因消費者債務清理事件聲請更生，本院裁定如下：
    主  文
更生及保全處分之聲請均駁回。
聲請費用由聲請人負擔。
    理  由
一、按債務人與金融機構協商成立者，不得聲請更生或清算，但
    因不可歸責於己之事由，致履行顯有重大困難者，不在此限
    ；本條例施行前，債務人依金融主管機關協調成立之中華民
    國銀行公會會員辦理消費金融案件無擔保債務協商機制與金
    融機構成立之協商，準用前項之規定，消費者債務清理條例
    第151 條第5 項、第6 項分別定有明文。又聲請更生或清算
    不合程式或不備其他要件者，法院應以裁定駁回之，但其情
    形可以補正者，法院應定期間先命補正，復為同條例第8 條
    所明定。是依上之條文規定可知，債務人與金融機構協商成
    立債務清償方案後，即應由債務人按其條件履行，如因事後
    發生情事變更，在清償期間收入或收益不如預期，致該方案
    履行困難甚或履行不能，因不可歸責於己，始能例外准許債
    務人聲請更生或清算，以避免債務人任意毀諾已成立之協商
    ，濫用更生或清算之裁判上債務清理程序。從而，所謂「不
    可歸責於己之事由」，應係指客觀上聲請人之支出增多，或
    收入、收益減少，非其成立協商時所能預期，諸如物價上漲
    而成本增加、家屬患病等以致支出增加，或因病無法工作、
    僱佣之公司倒閉或裁員、失業、減薪等以致收入減少，均屬
    之。且衡量債務人或其受扶養人之生活費用時，亦應兼顧債
    權人利益，僅得核准較為基本之需求，對超過基本需求之主
    張，應不予准許。
二、本件債務人向本院聲請更生，主張其因債務有不能清償債務
    情事，於本條例施行後，於97年11月間與最大債權金融機構
    陽信銀行股份有限公司協商，該行以每月清償新台幣（下同
    ）3,991 元，分180 期之條件協商，然因債務人配偶患病，
    生活困難，不同意協商條件，故協商不成立，非可歸責於己
    等語。
三、經查債務人係因積欠各銀行現金卡、信用卡及信用貸款債務
    ，於本條例施行後，於97年11月間與最大債權金融機構陽信
    商業銀行股份有限公司協商，該行以每月清償3,991 元，分
    108 期之條件協商，然因債務人不同意協商條件，故協商不
    成立，有債務人所提前置協商不成立通知書及聲請狀可稽。
四、然依債務人所提財政部臺灣省南區國稅局95、96年年度綜合
    所得稅各類所得資料清單可知，債務人最近二年之薪資及其
    他所得總額各為95年之353,030 元，96年之376,199 元，平
    均最近二年之每月薪資及其他所得即為30,384元。又依債務
    人所提出之財產狀況說明書及本院調取債務人、其夫謝坤成
    之95、96年度綜合所得稅各類所得資料清單及財政部臺灣省
    南區國稅局財產歸屬資料清單所示，債務人尚擁有坐落高雄
    市小港區土地及房屋之不動產財產；債務人並陳明目前所居
    住之房屋原屬其夫謝坤成所有，土地係向國有財產局承租，
    業於97年5月將承租權等併移轉其女謝明君（已成年），有
    國有財產局通知書可稽，均非經濟狀況不良者。
五、債務人雖主張，因債務人配偶患病，生活困難，故協商不成
    立等語；然查債務人尚擁有坐落高雄市小港區土地及房屋之
    不動產，目前所居住之房屋原屬其夫謝坤成所有，土地係向
    國有財產局承租，業於97年5 月將承租權等併移轉其女謝明
    君（已成年），非經濟狀況不良者。該坐落崗山鎮房屋之不
    動產財產，依陽信商業銀行函稱貸款總額為800,000 元，每
    月貸款利息2,267 元，有陽信商業銀行覆函可稽，依市價扣
    除貸款800,000 元尚有餘值；債務人並自承非自住，亦可自
    行運用或處分協助償還債務；又債務人雖主張，因債務人配
    偶患病，生活困難等語；經查債務人所提出高雄榮民總醫院
    診斷證明書記載：（謝坤成）.. 梗 塞性腦中風、糖尿病..
    97年4 月6 日住院至97年4 月8 日出院，建議定期追蹤回診
    等情；則既自97年以後定期門診治療，次數亦非繁多，衡情
    應非難以支應。又債務人尚有其他子女，有戶籍謄本附卷，
    自應分擔供養父親，分擔醫療費用之責。況依民法第1114
    條及第1116條之1 規定，直系血親相互間；家長家屬相互間
    及夫妻相互間互負扶養之義務。又扶養之程度，應按受扶養
    權利者之需要，與負扶養義務者之經濟能力及身分定之，民
    法第1119條亦定有明文。因此債務人對其家人之扶養費等支
    出應分別參酌債務人之資力及二者實際需要而負擔。尚難遽
    認其不能清償債務係無可歸責。則債務人顯非不能支應還款
    方案，尚難以此認債務人之未依協商付款，為非可歸責。
六、綜上所述，如以債務人平均最近二年之每月薪資及其他所得
    30,384元收入為準，即使扣除其每月依協商條件應償還之3,
    991 元及貸款利息2,267 元，債務人仍有餘24,126元；又尚
    有坐落高雄市小港區房屋、土地之不動產均可自行運用或處
    分協助償還債務；且衡諸一般日常生活經驗法則，債務人之
    經濟能力亦應足供其支應日常生活、與參酌債務人之資力及
    實際需要而照養其家人等並償債所需，亦堪認其無不能清償
    或履行顯有重大困難之情事。況為償還債務，償或履行顯有
    重大困難之情事。況為償還債務，債務人必須經歷履行期間
    較不寬裕之經濟生活，惟此乃債務人於負擔債務時即得預見
    ，是以應依誠實信用原則，於有履行可能性時，誠實忍耐，
    勤勉償還債務；此外，債務人就其有何不可歸責於己之事由
    ，致履行顯有重大困難之事實，並未為具體之主張及提出證
    明資料以供審酌，是以債務人之更生聲請既不符合首揭法條
    所規定之要件，且上開欠缺復無從補正，自應駁回其聲請，
    爰依前述規定裁定如主文。
七、綜上所述，本件更生之聲請既因違反本條例第151 條第1項
    、第8 條之規定予以駁回，則債務人保全處分之聲請即失所
    附麗，應一併駁回，爰裁定如主文。
中    華    民    國    98    年    3    月  5     日
                          民事庭法  官  李麗芳
正本係照原本作成。
如不服本裁定應於送達後十日內向本院提出抗告狀，並繳納抗告
費新臺幣一千元。
中    華    民    國    98    年    3     月    6     日
                                書記官  滕一珍


司法院資訊處製作；財團法人民間司法改革基金會備份。
